【裁判字號】    94,訴,1566
【裁判日期】    950629
【裁判案由】    強盜等
【裁判全文】
臺灣臺南地方法院刑事判決              94年度訴字第1566號
    公  訴  人  臺灣臺南地方法院檢察署檢察官
    被      告  丁○○
                        （
    指定辯護人  黃厚誠律師
    被      告  戊○○
                        另案在臺灣臺南監獄臺南分監執行中
    指定辯護人  公設辯護人余訓格
上列被告等因強盜等案件，經檢察官提起公訴（九十四年度偵字
第一三六三三號），本院判決如下：
    主    文
丁○○共同連續竊盜，累犯，處有期徒刑陸月，扣案之鑰匙壹支
沒收；又共同連續意圖為自己不法之所有，而搶奪他人之動產，
累犯，處有期徒壹年貳月；又共同意圖為自己不法之所有，攜帶
兇器，以強暴至使不能抗拒而取他人之物，累犯，處有期徒刑柒
年拾月。應執行有期徒刑玖年肆月，扣案之鑰匙壹支沒收。
戊○○共同連續意圖為自己不法之所有，而搶奪他人之動產，處
有期徒壹年；又共同意圖為自己不法之所有，攜帶兇器，以強暴
至使不能抗拒而取他人之物，處有期徒刑柒年陸月；又意圖為自
己不法之所有，而侵占自己持有他人之物者，處有期徒刑肆月。
應執行有期徒刑捌年捌月。
    事    實
一、丁○○曾於民國九十二年間，因竊盜案件，經本院以九十二
    年度營簡字第五五號判處應執行有期徒刑四月確定，於九十
    二年十一月十九日執行完畢出監。
二、詎丁○○因缺錢花用，竟基於意圖為自己不法所有之概括犯
    意，而為下列之竊盜行為：
  (一)先於九十四年九月一日凌晨二時許，在臺南縣將軍鄉長榮村
    八二號前，以自備鑰匙，竊取壬○○所有停放該處車牌號碼
    ＵＯ－九七八二號自用小貨車得手後，即供己沿路撿拾廢鐵
    變賣使用。
  (二)嗣丁○○復與戊○○共同基於犯意聯絡，於同年十月十一日
    上午六時許，由丁○○騎乘車號Ｊ二九－六○九號重型機車
    （登記為丁○○之母親陳吳金岸所有）搭載戊○○，在臺南
    市○里鎮○○路與平等街口，見由不詳人士所擺設之水果攤
    上懸掛皮包一只（內有現金新臺幣〈下同〉七百元），即由
    戊○○徒手竊取之，得手後二人隨即騎乘機車逃逸（戊○○
    竊盜部分，另併案由本院判決確定）。
三、戊○○因無交通工具可供使用，竟基於為自己不法所有之意
    圖，於九十四年九月十二日晚間六時許，在臺南縣將軍鄉玉
    山村玉山一七之一號之丙○○住處旁，徒手以丙○○所使用
    停放該處車號ＭＳＦ－四八二號重型機車（登記為陳金龍所
    有）電門上插置之鑰匙發動該機車而竊取之，得手後供己代
    步（竊盜部分另併案由本院判決確定）。嗣於同日晚間騎往
    臺南縣西港鄉途中，因油門線損壞，而將該機車交由臺南縣
    西港鄉劉厝村甘西港八之二號豐勝機車行之庚○○修理，並
    以有要事為由向庚○○借用車號ＴＦＺ－○八二號重型機車
    ，表明約一小時後即返回歸還。詎戊○○取得上開機車後，
    即萌生捨棄上開竊取之機車，而將向庚○○借用之機車變易
    持有為所有之犯意，將該機車騎返其住處而侵占入己。嗣因
    庚○○報警，於同年九月十八日，在臺南縣將軍鄉玉山村玉
    山一四號戊○○住處旁尋獲該ＴＦＺ－○八二號機車，始悉
    上情。
四、戊○○、丁○○復基於意圖為自己不法所有之犯意聯絡，於
    同年十月十一日下午一時許，由丁○○騎乘上開機車搭載戊○○，共同前往臺南縣佳里鎮嘉福里八鄰五七號乙○○○所
    經營之雜貨店內，先佯裝購買冬瓜茶飲用而藉機觀察現場，
    並於飲畢後將飲料空袋丟棄在雜貨店左側巷道旁離去，約於
    十分鐘後再度騎乘機車折返上開雜貨店，先由丁○○手持戊○○所有長逾三十公分之鐮刀一把進入雜貨店內，以鐮刀抵
    住乙○○○頸部，使其無法抗拒及呼救，再由戊○○持雜貨
    店內之剪刀撬開收銀櫃（毀損部分未據告訴），而共同強取
    櫃內現金約四千元，得手後二人隨即騎乘機車逃逸，並將得
    手款項朋分花用一空，戊○○嗣將該把鐮刀丟棄在臺南縣佳
    里鎮○○路尾與七股鄉交界處。
五、戊○○及丁○○再基於意圖為自己不法所有之概括犯意聯絡
    ，共同於下列時間、地點，連續為下列搶奪行為（依時間先
    後順序），得手後之現金即朋分花用一空：
  (一)於九十四年十月九日晚間七時許，在臺南縣佳里鎮安西夜市
    ，見一姓名年籍均不詳之婦女獨自騎乘機車，即由丁○○騎
    乘上開機車搭載戊○○尾隨在後，至臺南縣佳里鎮○○○路
    海澄里佳將高幹二十六電線桿前時，丁○○即驅車加速自後
    方超越，並由戊○○趁該婦女不備，徒手搶奪其懸掛於機車
    把手上之皮包（內有現金約一萬五千元），得手後二人隨即
    騎乘機車逃逸。
  (二)於同年十月十八日下午五時許，亦由丁○○騎乘上開機車搭
    載戊○○，在臺南縣佳里鎮○○路與建中街口，見一姓名年
    籍均不詳之婦女亦騎乘機車，即由丁○○驅車加速自後方超
    越，並由戊○○趁該婦女不備，徒手搶奪其放置於機車置物
    籃內之皮包（內有現金四百元），得手後二人隨即騎乘機車
    逃逸。
  (三)於同年十月十八日下午六時許，在臺南縣佳里鎮安西夜市附
    近，見靳金菊獨自騎乘機車，即由丁○○騎乘上開機車搭載
    戊○○尾隨在後，於同日下午六時二十分許，至臺南縣佳里
    鎮○○街一三○巷一二之四號前時，丁○○即驅車加速自左
    後方超越，並由戊○○趁靳金菊不備，徒手搶奪靳金菊懸掛
    於機車左把手上之咖啡色錢包（內有現金約二千元、中國信
    託銀行及聯邦銀行之信用卡、健保卡各一張），得手後二人
    隨即騎乘機車逃逸。
  (四)於同年十月十八日晚間七時五十分許，在臺南縣學甲鎮○○
    路五六號之「全聯福利中心」外，見己○○○購物完畢後，
    將所攜帶之棗紅色布質手提袋懸掛在腳踏車手把上並獨自騎
    乘腳踏車，即由丁○○騎乘上開機車搭載戊○○尾隨在後，
    至臺南縣學甲鎮○○路六○之一號前時，丁○○即驅車加速
    自右後方超越，並由戊○○趁己○○○不備，徒手搶奪其上
    開懸掛於腳踏車手把上之棗紅色布質手提袋（內有黑色皮包
    、己○○○之身分證、機車駕駛執照、健保卡、陳彥綸之健
    保卡各一張、摩托羅拉廠牌行動電話一具〈門號00000
    00000號〉及現金約三千元）得手；而戊○○與丁○○
    明知騎乘機車靠近己○○○之腳踏車搶奪其懸掛手把上之皮
    包，將拉扯己○○○及所騎乘之腳踏車，致己○○○有跌倒
    受傷之危險，竟仍共同基於即使傷害他人身體亦不違反其本
    意之犯意聯絡，執意搶奪己○○○上開手提包，致己○○○
    果真跌倒在地，因而受有兩手右下肢多處擦挫裂傷之傷害。
    戊○○與丁○○於搶奪得手後，隨即騎乘機車加速由中山路
    右轉華宗路方向逃逸，惟其二人逃離現場時，所騎乘之上開
    機車車牌一面竟掉落於案發現場，經己○○○拾得並報警處
    理，因而查獲上情。
六、案經己○○○訴由臺南縣警察局佳里分局及學甲分局分別報
    請臺灣臺南地方法院檢察署檢察官偵查起訴。
    理    由
一、證據能力之說明：
  (一)按被告以外之人於審判外之言詞或書面陳述，除法律有規定
    者外，不得作為證據；被告以外之人於審判外之陳述，雖不
    符前四條之規定，而經當事人於審判程序同意作為證據，法
    院審酌該言詞陳述或書面陳述作成時之情況，認為適當者，
    亦得為證據。當事人、代理人或辯護人於法院調查證據時，
    知有第一百五十九條第一項不得為證據之情形，而未於言詞
    辯論終結前聲明異議者，視為有前項之同意，刑事訴訟法第
    一百五十九條及第一百五十九條之五分別定有明文。而刑事
    訴訟法第一百五十九條規定於九十二年二月六日修正理由(三)
    略謂：「．．．本條原條文僅規定證人於審判（按指廣義之
    審判，即包含準備程序與言詞辯論程序）外之陳述（含言詞
    陳述與書面陳述），除法律有規定者外，不得作為證據。但
    實務上共同被告（指於一個訴訟關係中，同為被告之人）、
    共犯、被害人等，非必即屬訴訟法上之『證人』，其等審判
    外之陳述，性質上亦屬傳聞證據，得否作為證據，不免引起
    爭議；另對於被告審判外之陳述，應無保護其反對詰問權之
    問題，爰參考日本刑事訴訟法第三百二十條第一項之規定，
    修正本條第一項，即除法律有規定者外，『被告以外之人』
    審判外之『言詞或書面』陳述，原則上均不得作為證據，而
    將共同被告、共犯、被害人等審判外之陳述，同列入傳聞法
    則之規範，不以證人審判外之陳述為限。．．．。」；同法
    第一百五十九條之五規定於九十二年二月六日增修理由(四)則
    曰：「至於當事人、代理人或辯護人於調查證據時，知有本
    法第一百五十九條第一項不得為證據之情形，卻表示『對於
    證據調查無異議』、『沒有意見』等意思，而未於言詞辯論
    終結前聲明異議者（Without Objection），為求與前開同
    意制度理論一貫，且強化言詞辯論主義，確保訴訟當事人到
    庭實行攻擊防禦，使訴訟程序進行、順暢，應視為已有將該
    等傳聞證據採為證據之同意，爰參考日本實務之見解，增訂
    本條第二項。」從而，上開規定所謂「被告以外之人」，自
    包括證人、共同被告（指於一個訴訟關係中，同為被告之人
    ）、共犯及被害人等，即共同被告於警詢或偵查中就有關被
    告涉案情節之供述，就該被告而言，亦係「被告以外之人」
    於審判外之陳述，自然適用上開規定，原則上不得作為證據
    ，反之，若有法律規定之依據，則例外得為證據。而被告及
    辯護人若於法院調查證據時知有刑事訴訟法第一百五十九條
    第一項不得為證據之情形，卻表示「沒有意見」等意思，而
    未於言詞辯論終結前聲明異議者，則原為被告以外之人於審
    判外之陳述，亦得為證據。
  (二)本件被告戊○○於本院進行準備程序時，對於公訴人提出包
    括共同被告丁○○警詢時自白之證據方法並無意見，而被告
    戊○○之指定辯護人亦表示對證據能力不加爭執；至被告丁○○於本院進行準備程序時，亦對於公訴人提出包括共同被
    告戊○○警詢時自白之證據方法並無意見，而被告丁○○之
    指定辯護人則於本院審理時同意共同被告戊○○於警詢時之
    供述作為證據，揆之上開規定，被告丁○○與戊○○就彼此
    於警詢時所為涉案情節之供述，自有證據能力。
  (三)另上開事實欄一部分之被害人壬○○、庚○○、丙○○、乙○○○、靳金菊、己○○○及證人陳吳金岸於警詢時之陳述
    ，固均屬審判外之陳述，然被告丁○○與戊○○及渠等之指
    定辯護人均未於言詞辯論終結前聲明異議，依前揭法律規定
    ，及基於證據資料愈豐富，愈有助於真實發見之理念，自應
    擬制被告已同意上開審判外之陳述亦有證據能力，且本院審
    酌該言詞陳述作成時之情況認為適當，自得引為裁判之基礎
    資料，先予敘明。
二、實體部分：
  (一)上揭被告丁○○所涉竊盜部分（即事實欄之二）、被告丁○○與戊○○所涉搶奪、傷害部分（即事實欄之五）：
  1.此部分犯罪事實，業據被告戊○○迭於警詢（臺南縣警察局
    佳里分局南縣佳警偵字第０９４１０００１１３號卷，下稱
    佳里分局第１１３號卷，第五頁至第七頁；臺南縣警察局學
    甲分局南縣學警偵字第０９４００１３１２５號卷，下稱學
    甲分局第１２５號卷，第十六頁至第二一頁）及偵查中（臺
    灣臺南地方法院檢察署九十四年度偵字第一三六○三號卷，
    下稱偵字第一三六○三號卷，第十七頁至第十八頁、第三一
    頁至第三二頁）自白不諱，並於本院準備程序及審理中均為
    認罪之表示（本院卷第九八頁、第一六四頁），及被告丁○○於警詢（佳里分局第１１３號卷第十四頁至第十五頁、學
    甲分局第１２５號卷第十一頁至第十五頁）及偵查中（偵字
    第一三六○三號卷第二七頁至第二九頁、第三二頁）均坦承
    犯行，並於本院審理時為認罪之表示（本院卷第一四七頁）
    ，且互核相符。復有被害人壬○○（臺南縣警察局學甲分局
    南縣學警偵字第０９４０００１６６２號卷，下稱學甲分局
    第６６２號卷，第五頁至第七頁）及靳金菊（佳里分局第１
    １３號卷第三十頁至第三四頁）、告訴人己○○○（學甲分
    局第１２５號卷，第一頁至第三頁、第八頁至第十頁）、證
    人陳吳金岸（學甲分局第１２５號卷第四頁至第七頁）分別
    於警詢時之陳述可佐，及被害人壬○○、告訴人己○○○出
    具之贓物認領保管單（學甲分局第６６２號卷第十四頁、學
    甲分局第１２５號卷第二六頁）、被害人靳金菊出具之領據
    （佳里分局第１１３號卷第四六頁）、聖恩診所九十四年十
    月十九日出具之己○○○診斷證明書（學甲分局第１２５號
    卷第二三頁）各一份、被告戊○○指認犯罪及丟棄搶得皮包
    現場照片十六張（佳里分局第１１３號卷第五十頁至第五二
    頁、第五四頁至第五八頁）、被害人己○○○遭搶奪現場照
    片六張（學甲分局第１２５號卷第三十頁至第三二頁）、被
    告丁○○指認丟棄搶得皮包等贓物之照片十八張（學甲分局
    第１２５號卷第三三頁至第四一頁）在卷可憑。足認被告戊○○及丁○○上開供述與事實相符，自堪採信。
  2.被告二人之指定辯護人固均為被告辯護略稱：就上開事實欄
    二之(二)（即被告丁○○所涉與被告戊○○共同竊盜犯行）、
    五之(一)(二)部分（即被告丁○○與戊○○所涉部分搶奪犯行）
    ，共同被告之供述不能補強被告自白等語（本院卷第一五六
    頁、第一七二頁、第二二七頁）。惟上揭指定辯護人所指被
    告犯行，僅被告二人之供述，而無被害人指訴或報案紀錄，
    而經本院傳喚證人即臺南縣警察局佳里分局警員辛○○到庭
    證述後，迄本案辯論終結前亦未呈報上開案件之被害人報案
    紀錄等資料，警員尚無杜撰被告此部分犯行而令其承認之必
    要；且其中事實欄所列五之(一)部分，係被告丁○○於九十四
    年十月二十日晚間七時十五分許起至同日晚間九時四十五分
    許止，在臺南縣警察局佳里分局偵查隊第一次警詢時主動供
    述（佳里分局第１１３號卷第十四頁）；另被告戊○○於九
    十四年十一月一日下午五時三十分許起至同日下午六時十分
    許止，在臺南縣警察局佳里分局偵查隊第一次警詢時，則就
    事實欄五之(一)(二)(四)部分均主動供承（佳里分局第１１３號卷
    第五頁至第七頁）；嗣被告丁○○再於九十五年一月四日臺
    南縣佳里分局偵查隊警員質之事實欄所列五之(二)(四)部分時亦
    供認不諱（本院卷第八十頁至第八十一頁）；參諸被告二人
    於偵查中及本院審理時就上開部分均為認罪之表示，本院因
    認被告戊○○及丁○○二人於警詢時之供述，可作為共同被
    告自白之補強證據，而證明被告二人確有上開犯行，被告之
    指定辯護人之上開意見，尚無足取。
  3.綜上，被告戊○○與丁○○二人於上開事實欄之二、五所載
    時、地之竊盜、搶奪及傷害犯行，自堪認定。
  (二)被告戊○○、丁○○所涉加重強盜部分（即事實欄之四）：
    訊據被告丁○○、戊○○於本院審理時均矢口否認有何加重
    強盜犯行，被告丁○○辯稱略以：當時伊沒有摀住被害人的
    嘴巴，是戊○○拿剪刀撬開收銀機，所以被害人大叫，伊等
    就趕快跑（本院卷第一四九頁）；伊等先去買冬瓜茶之後就
    離開了，伊等又折返，被害人正在整理金紙，伊就去跟他講
    話擋住他的視線，伊沒有看到戊○○拿剪刀，後來被害人發
    現，戊○○在撬開收銀機，被害人就大喊，然後伊等二個就
    跑掉了（本院卷第一五三頁）；伊等是臨時起意的，伊有朋
    友住在附近，因口渴去買冬瓜茶喝，因為伊等覺得沒有其他
    的人，且錢櫃很明顯，所以伊等才想回來拿錢，伊事實上沒
    有摀住他的嘴巴，伊只是擋住他的視線而已，以前講戊○○
    有拿鐮刀放在機車裡面出門，是因為當初伊在派出所因為有
    吃藥，頭昏昏的，想要回家，所以就隨便回答，伊也不知道
    會講那些話云云（本院卷第一五四頁）。被告戊○○亦於本
    院審理時辯稱略以：雜貨店乙○○○那一件，伊不是用搶的
    ，伊是用偷的（本院卷第一六四頁），當天折返後，是丁○○先進入雜貨店，丁○○進入之後，伊在外面等一下才進去
    ，伊叫他進去跟阿婆假裝講話，伊有看到他與阿婆講話，伊
    沒有注意他是否有看到伊。阿婆是聽到伊撬開收銀機，才喊
    叫的云云（本院卷第一六九頁），及於被告丁○○部分審理
    時具結證稱略以：伊有去撬開收銀機，伊不知道丁○○有無
    押住被害人，伊在警詢時有吃藥，所以伊當時也不知道會講
    到鐮刀，應該是沒有鐮刀這件事情云云（本院卷第一四八頁
    ）。經查：
  1.證人即被害人乙○○○於警詢時證稱：二名歹徒，持刀者是
    身材較高者，手持鐮刀，從伊身後押住伊的嘴巴叫伊不可喊
    叫再拿鐮刀架在伊的脖子上叫伊不要動，另一身材較矮者拿
    伊放在家中的剪刀敲開錢櫃拿走做雜貨店生意的錢，約被搶
    走四千元，伊能指認該二名歹徒，因該二名歹徒在行搶前十
    分鐘有到伊店中買涼水喝，所以伊看的很清楚等語（佳里分
    局第１１３號卷第十八頁至第十九頁）外；又於本院審理時
    結證：去年三月十一日下午三點多，有二個人去伊店裡面搶
    劫，高的拿一支比三十公分直尺還要長的刀子，刀子尾端還
    勾勾的，說要砍伊，矮的去挖收銀機，伊跟他們講說，不要
    殺我，要錢拿去，高的把刀子抵在伊脖子上，伊本來要叫，
    他叫伊不要叫，矮的拿伊店裡面剪刀挖收銀機，還把伊的剪
    刀弄壞掉，就是卷附照片內的剪刀，高的拿的刀子是他們帶
    來的，那天剛好伊兒子上班沒有在家等語（本院卷第二二三
    頁至第二二五頁）；核與被告丁○○於九十四年十月二十一
    日偵查中（臺灣臺南地方法院檢察署九十四年度偵字第一二
    九六○號卷第二九頁）及本院於檢察官聲請羈押訊問時（本
    院九十四年度聲羈字第五二二號卷第五頁）、被告戊○○於
    九十四年十一月一日警詢（佳里分局第１１３號卷第三頁）
    、偵訊（偵字第一三六○三號卷第十七頁）及本院於檢察官
    聲請羈押訊問時（本院九十四年度聲羈字第五三六號卷第四
    頁至第五頁）時之供述大致相符；而證人乙○○○復於警方
    以多數指認方式，指出被告丁○○係手持鐮刀之歹徒（臺南
    縣警察局南縣佳警偵字第０９４１００００８０號卷，下稱
    佳里分局第０８０號卷，第十一頁至第十四頁），及被告戊○○係持剪刀撬開收銀櫃之歹徒（佳里分局第１１３號卷第
    二十五頁至第二十七頁），證人乙○○○上揭證述應屬可採
    ，被告丁○○於上開時地手持長逾三十公分之鐮刀進入雜貨
    店內，抵住證人乙○○○之脖子一節確係實情；而證人乙○○○於案發當時係年逾七十之婦女，經以鐮刀抵住脖子，而
    未能呼救，且當時其子又因上班而不在家等情，自已達不能
    抗拒之程度，殆無疑義。
  2.被告戊○○於警詢時坦認本件案發前係伊前往被告丁○○家
    中找他，並提議要去強盜一家雜貨店，丁○○答應後，就由
    丁○○騎乘機車載伊，由伊帶路，先至該雜貨店購買二包冬
    瓜茶飲料及勘查地形後先離去，約十分鐘後再回頭進入雜貨
    店內，丁○○持伊提供之鐮刀押住被害人控制他的行動，再
    由伊持雜貨店內之剪刀撬開收銀櫃強盜財物得手等語（佳里
    分局第１１３號卷第三頁），而被告丁○○於警詢時之供述
    ，除持鐮刀押住被害人供稱係由被告戊○○為之外，其餘供
    述尚與被告戊○○上開所述相符；參之被告戊○○係趁被告
    丁○○進入雜貨店押住被害人時，即刻入內持剪刀撬開收銀
    櫃拿取錢財之情況；且據證人乙○○○於本院審理中證述：
    伊當時正蹲在警卷（指佳里分局第０８０號卷）第二三頁所
    附照片之房間內做事，沒有注意他們同時或分別進來，伊被
    刀抵住的地方離收銀機大概一、二丈，從伊應訊發言位置，
    至大門的距離，高的（即被告丁○○）拿刀子過來抵住伊的
    脖子，矮的（即被告戊○○）還叫說搜身體、搜身體，高的
    那個當日係穿著短袖等語（本院卷第二二四頁），已足認定
    被告二人先行謀議分工方才入內強取財物；況被告丁○○所
    持鐮刀長逾三十公分，顯無藏身而不為被告戊○○發覺之可
    能，被告二人就對方之方式、行動（即分持鐮刀及剪刀）自
    難諉稱不知；均足見被告二人對於由被告丁○○持刀以強暴
    方式至證人乙○○○不能抗拒，再由被告戊○○持被害人雜
    貨店內之剪刀撬開收銀櫃而強取財物之行為，係出於事前謀
    議之分工，被告二人確有攜帶兇器強盜之犯意聯絡甚明。
  3.被告丁○○先於九十四年十月二十日警詢時辯稱：係戊○○
    手持鐮刀押住被害人乙○○○云云（佳里分局第１１３號卷
    第十二頁）；嗣於九十五年二月八日本院進行準備程序時改
    稱：乙○○○那一件，伊沒有勒住他的脖子，那時候因為他
    要喊，伊用手摀住他的嘴巴，戊○○用剪刀撬開收銀機云云
    （本院卷第一一四頁）；再於九十五年三月二日本院審理時
    復改以上開情詞置辯。而被告戊○○亦於本院審理時分別以
    被告及證人身分供述如上。然而，姑毋論被告二人之前供述
    均與證人即被害人乙○○○之證述相符，顯係實情；被告丁○○於九十四年十月二十日至翌日分別歷經警詢、檢察官偵
    訊及本院經檢察官聲請羈押之訊問，包括解送期間長逾二十
    四小時；而被告戊○○之警詢、偵訊及本院訊問期間（包括
    解送期間）亦將近八小時，有各該筆錄所記載之製作時間可
    參，則被告二人豈有一經問答即犯毒癮之可能？且若有施用
    毒品而於詢答之際意識不清之情形者，如何能就上開事實敘
    述綦詳？被告所辯已有可議；參之被告戊○○於本院審理時
    供稱：乙○○○那一件伊等在看守所裡面有問人家，伊等當
    時不知道罪的輕重等語（本院卷第一六四頁），及被告丁○○上開歷次供述之更迭遞嬗，顯係被告二人歷經偵審程序及
    羈押過程，方才發現前所供承之事實係重刑之罪，因而翻異
    前詞，堪認被告二人於警詢所述較切合實情；再依卷附現場
    照片以觀：雜貨店內空間狹小，且收銀機被以剪刀撬開而損
    壞變形，用以撬開收銀機之剪刀亦幾近折斷，該收銀機及剪
    刀均金屬製造，被告戊○○以剪刀毀損收銀櫃至上開程度，
    則當非僅花費極短暫之數秒時間，且必然發出聲響而驚動被
    害人乙○○○，此絕非由被告丁○○偽與乙○○○談話或擋
    住視線而可引開其注意力。可見被告二人上開所辯，顯係卸
    責之詞，要無可採。
  4.此外，尚有被告丁○○於為本件強盜之前，在證人乙○○○
    之雜貨店中購買冬瓜茶包飲畢後，將飲料空袋丟棄在證人乙○○○之雜貨店左邊巷道內，為警於案發後拾獲並送請臺南
    縣警察局為ＤＮＡ型別鑑定後結果，認與被告丁○○之ＤＮ
    Ａ－ＳＴＡ型別相符，有臺南縣警察局南縣警鑑字第０９４
    ２２０００５８號鑑驗書一份（佳里分局第１１３號卷第六
    三頁至第六四頁）及該案案發後警方勘查現場之照片二十四
    張（佳里分局第０８０號卷第十九頁至第三一頁）附卷可稽
    。益徵證人乙○○○上開證述確係實情。
  5.綜上，被告戊○○與丁○○二人於上開事實欄之四所載之時
    、地之共同強盜犯行，自堪認定。
  (三)被告戊○○侵占部分（即事實欄之三）：被告戊○○於警詢
    、偵查中及本院審理時均辯稱：伊有向庚○○借ＴＦＺ－０
    ８２號之輕型機車使用，但隔天要去牽機車的時候，機車已
    經被警察用大鎖鎖住，伊無法歸還云云。經查：
  1.證人庚○○於本院審理時證稱：九十四年九月十二日被告戊○○有向伊借一部ＴＦＺ－０８２號之機車，當天借他的時
    候已經是天黑了，因為他車子壞掉，來我們這邊修理，因為
    他的車子要修理一段時間才會好，大概要一個多小時。他說
    他要去辦事，辦完馬上回來，所以我才借他，後來就沒有回
    來等語（本院卷第一六四頁），證人庚○○就此借貸情形之
    描述，核與其於警詢及偵查中之證述相符；又被告戊○○既
    向證人庚○○借車離去而非在場等候，顯係證人庚○○當時
    確曾向被告戊○○說明損壞情形及修理所需時間，而經被告
    戊○○衡量後借車離去。從而，證人庚○○所述被告當時係
    因所竊取之機車損壞，而修理費時不耐等候，遂向證人庚○○借用ＴＦＺ－０８２號機車，並言明約一個小時後歸還等
    情應屬實情。
  2.證人丙○○於偵查中證述：晚上六、七時左右要關門時才發
    現伊的ＭＳＦ－４８２號機車不見，伊就馬上去將軍派出所
    報案，機車行老闆借給戊○○的ＴＦＺ－０８２號機車是伊
    找到，伊的機車不見的隔天晚上伊就發現ＴＦＺ－０８２號
    機車放在戊○○家的旁邊，伊覺得怪怪的，就跟警察講，警
    察就用大鎖鎖住等語（臺灣臺南地方法院檢察署九十四年偵
    字第一三六三三號卷，下稱偵字第一三六三三號卷，第十三
    頁至第十四頁）。而證人庚○○之ＴＦＺ－０８２號機車之
    所以為警察以大鎖鎖住，係因證人丙○○報警處理之故也，
    則證人丙○○對於發現該ＴＦＺ－０８２號機車及報警處理
    之時間、經過之證述，自堪採信。
  3.被告戊○○於警詢時雖供稱：伊要去西港鄉找朋友，沒有交
    通工具，才會於九十四年九月十二日晚間六時許，在伊臺南
    縣將軍鄉玉山村玉山一四號住處後面倉庫內竊取該輛ＭＳＦ
    －４８２號機車，伊從將軍鄉騎往西港鄉時，中途因機油油
    門線損壞，所以伊將該車牽往庚○○所經營之豐勝機車行修
    理等語（臺南縣警察局佳里分局南縣佳警偵字第０９４００
    １６４５７號卷，下稱佳里分局第４５７號卷，第二頁至第
    三頁）。然查，證人庚○○之「豐勝機車行」係位在臺南縣
    西港鄉劉厝村甘西港八之二號，有證人黃豐盛之警詢筆錄及
    該機車行照片二張（佳里分局第４５７號卷第二十頁）附卷
    可稽；而被告若自臺南縣將軍鄉出發欲前往臺南縣西港鄉找
    尋友人，則於找尋友人結束後，自應先前往同位在西港鄉之
    豐勝機車行換回機車，然被告戊○○卻反將機車騎返臺南縣
    將軍鄉之住處旁停放；再者，被告戊○○於警詢時聲稱：於
    九十四年九月十三日即翌日（上午）七時許，伊想將該歸還
    庚○○時，不知為何車子無故被人用大鎖鎖上云云（佳里分
    局第４５７號卷第三頁），然據上開認定之事實，證人丙○○係九十四年九月十三日晚間，始發現上開庚○○之機車並
    報警上鎖，從而被告所稱上午七時即欲歸還而發現遭上鎖云
    云，尚難憑採。上情已足見被告並無歸還機車之意思。
  4.再者，被告戊○○於九十四年九月十二日係先在其住處附近
    之臺南縣將軍鄉玉山村玉山一七之一號丙○○住處車庫竊取
    ＭＳＦ－４８２號機車後，嗣在臺南縣西港鄉將該機車送修
    並借用證人庚○○所有之ＴＦＺ－０８２號機車騎返上開住
    處，且於翌日即為證人丙○○所發現等情，已如前述，亦即
    ，被告戊○○與證人丙○○幾係比鄰而居，被告戊○○如將
    借用機車歸還而取回竊得之機車騎乘返家，不僅有立即為證
    人丙○○發現之危險，且也未符供己經常居家出入騎乘之需
    求，被告戊○○顯無將證人庚○○機車歸還而取回證人丙○○機車之理。益徵被告於借得庚○○之機車後，並無歸還之
    意思，而萌生易持有為所有之犯意甚明。
  (四)本件事證已明，被告二人上揭犯行均堪認定，應依法論科。
三、按刑法第三百二十一條第一項第三款之攜帶兇器竊盜罪，係
    以行為人攜帶兇器竊盜為其加重條件，此所謂兇器，其種類
    並無限制，凡客觀上足對人之生命、身體、安全構成威脅，
    具有危險性之兇器均屬之，且祇須行竊時攜帶此種具有危險
    性之兇器為已足，並不以攜帶之初有行兇之意圖為必要；又
    該兇器不必原屬行竊者本人所有，亦不以自他處攜至行竊處
    所為必要，縱在行竊場所隨手拾取應用，其有使人受傷害之
    危險既無二致，自仍應屬上述「攜帶兇器」之範疇。查被告
    丁○○手持鐮刀押住證人乙○○○，再由被告戊○○持用證
    人乙○○○所有之現場剪刀，雖均未扣案，然被告丁○○所
    持用之鐮刀，據證人乙○○○描述，長逾三十公分，且尾端
    尚呈勾狀；至於被告戊○○持用之剪刀，係金屬材質，前端
    尖銳，有卷附照片一張可參（見上開佳里分局一一三號卷第
    六十二頁上方），客觀上顯足以對人之生命、身體、安全構
    成威脅，自均屬具有危險性之兇器，洵無疑義。
  (一)是核被告丁○○所為，上開事實欄之二部分，係犯刑法第三
    百二十條第一項之普通竊盜罪；上開事實欄之五部分，係犯
    刑法第三百二十五條第一項之普通搶奪罪，其中事實欄五之
    (四)部分，尚另犯刑法第二百七十七條第一項之普通傷害罪；
    至上開事實欄之四部分，則係犯刑法第三百三十條第一項之
    攜帶兇器強盜罪。而被告戊○○所為，上開事實欄之三部分
    ，係犯刑法第三百三十五條第一項之侵占罪；其餘犯罪事實
    之四、五部分，則均同於被告丁○○。
  (二)被告丁○○與戊○○二人就前開搶奪、傷害及攜帶兇器強盜
    及事實欄之二之(二)之竊盜犯行間，均有犯意聯絡及行為分擔
    ，為共同正犯。
  (三)被告丁○○與戊○○所為四次搶奪犯行，及被告丁○○所為
    二次竊盜犯行，均時間緊接，犯罪構成要件相同，顯各係基
    於概括犯意反覆為之，俱為連續犯，應依刑法第五十六條之
    規定，分別論以一罪，並均加重其刑。
  (四)被告丁○○與戊○○二人就上開犯罪事實五之(四)部分，被告
    二人以騎乘機車方式遂行搶奪犯行，致證人靳金菊受有傷害
    ，係一行為觸犯普通搶奪及普通傷害二罪，為想像競合犯，
    應從一較重之普通搶奪罪處斷。
  (五)被告丁○○傷害被害人己○○○部分之犯行，雖未據起訴，
    然檢察官就犯罪事實一部起訴者，其效力及於全部，上揭部
    分與本案檢察官起訴論罪科刑之搶奪被害人己○○○部分，
    具有想像競合犯之關係，已如前述，且經本院於審理中當庭
    告知被告丁○○上開罪名令其表示意見，則本院自得就被告
    丁○○所涉有裁判上一罪關係之其他未經起訴之部分，一併
    加以審判。
  (六)被告丁○○所犯上開連續竊盜、連續搶奪及攜帶兇器強盜三
    罪之間，暨被告戊○○上開所犯連續搶奪、攜帶兇器強盜及
    侵占三罪之間，均犯意各別，行為互殊，應分論併罰。
  (七)被告丁○○曾於九十二年間，因竊盜案件，經本院以九十二
    年度營簡字第五五號判處應執行有期徒刑四月確定，於九十
    二年十一月十九日執行完畢出監，有臺灣臺南地方法院檢察
    署刑案資料查註紀錄表、臺灣高等法院被告前案紀錄表各一
    份在卷可按。被告丁○○於上開有期徒刑執行完畢後五年內
    ，再犯本案有期徒刑以上之竊盜、搶奪及強盜罪，均為累犯
    ，應依刑法第四十七條之規定各加重其刑，並就連續竊盜、
    連續搶奪部份，均遞加重之。
  (八)被告丁○○之指定辯護人雖具狀表示被告丁○○上開事實欄
    五之(一)(三)部分之搶奪犯行，係被告丁○○之自首案件等語，
    惟按裁判上一罪關係之案件，如其犯罪事實之一部已被發覺
    ，雖在警訊或檢察官偵查中自白其餘未發覺之犯罪事實，尚
    不符合刑法第六十二條自首之規定（最高法院九十二年度台
    上字第七四號裁判可資參照）。經查，被告丁○○上開事實
    欄五之(四)部分即於九十四年十月十八日晚間七時五十分許，
    在臺南縣學甲鎮○○路六○之一號前，搶奪告訴人己○○○
    手提包並傷害己○○○之犯行，經被害人己○○○於當晚遭
    搶後拾得被告丁○○所騎乘之機車車牌並報案交由臺南縣警
    察局學甲分局學甲派出所處理後，警員於翌日下午已循線查
    悉上開車號之機車車主即被告丁○○之母親陳吳金岸，並通
    知陳吳金岸前往臺南縣警察局學甲分局學甲派出所製作筆錄
    ，有該警詢筆錄附卷可憑；且證人陳吳金岸供稱九十四年十
    月十八日晚間七時五十分許，上開機車係被告丁○○所使用
    等語，則有偵查犯罪權限之警員至遲於九十四年十月十九日
    ，已根據被害人己○○○及其所拾得之機車車牌、證人陳吳
    金岸之證述，對於被告丁○○搶奪己○○○發生嫌疑，且有
    確切之根據得為合理之懷疑，自應認警方對於被告丁○○所
    犯搶奪己○○○之犯行已然發覺，揆諸上揭意旨，被告丁○○上開就事實欄所列五之(一)(三)部分搶奪犯行之供述，僅能認
    係自白，尚不符自首之要件。
  (九)爰審酌被告丁○○、戊○○均因缺錢花用，遂起意以強盜、
    搶奪之方式，被告丁○○則尚另以竊盜之方式，獲取不法利
    益，被告二人強盜之手段，係以執持鐮刀威嚇被害人及以剪
    刀撬開收銀機之方式，強取財物，又被告二人連續以二人騎
    乘機車之方式，搶奪被害女子皮包等財物之犯罪手段，除造
    成被害人之財產損害及身體受傷外，更將致使被害女子因而
    受有心理上之嚴重創傷，另被告丁○○之行竊手段及被告戊○○之侵占手段，雖稱平和，且被告丁○○所竊得之自用小
    貨車及被告戊○○所侵占之機車均已經警返還予被害人，但
    被害人仍於失竊及遭侵占期間內遭受使用利益上之損失，復
    考量被告戊○○、丁○○於本院審理中雖坦承大部分犯行，
    然對於強盜犯行部分，一再避重就輕之犯後態度等一切情狀
    ，分別量處如主文所示之刑，並就被告二人所涉數罪，均合
    併定其應執行刑示懲。
  (十)扣案之鑰匙一支，係被告丁○○所有用以竊取證人壬○○之
    自用小貨車之物，業據被告供承在卷（本院卷第一五二頁）
    ，爰依刑法第三十八條第一項第二款規定，併宣告沒收之。
    至被告丁○○及戊○○所持用以強盜證人乙○○○之鐮刀及
    剪刀各一把，剪刀係證人乙○○○所有之物，已如前述，而
    鐮刀固係被告戊○○所有，已據其於警詢時坦白承認，然未
    據扣案，且經被告戊○○於警詢時供述做案後即丟棄在臺南
    縣佳里鎮○○路尾與七股鄉交界處等語，嗣並帶同警員前往
    尋找未獲，有被告戊○○之警詢筆錄可參（佳里分局第１１
    ３號卷第四頁），則該把鐮刀並無證據證明仍然存在，為免
    將來執行之困難，爰均不予以宣告沒收。
據上論斷，應依刑事訴訟法第二百九十九條第一項前段，刑法第
二十八條、第五十六條、第三百二十條第一項、第三百二十五條
第一項、第三百三十條第一項、第二百七十七條第一項、第三百
三十五條第一項、第五十五條、第四十七條、第三十八條第一項
第二款、第五十一條第五款，罰金罰鍰提高標準條例第一條前段
，判決如主文。
本案經檢察官甲○○到庭職務。
中    華    民    國    95    年    6     月    29    日
                刑事第二庭  審判長法  官  鄭文祺
                                  法  官  林中如
                                  法  官  陳賢德
以上正本證明與原本無異。
如不服本判決，應於收受送達後10日內向本院提出上訴書狀（應
附繕本）。
                                  書記官  王志銘
中    華    民    國    95    年    6     月    30    日
中華民國刑法第三百二十條第一項
意圖為自己或第三人不法之所有，而竊取他人之動產者，為竊盜
罪，處五年以下有期徒刑、拘役或五百元以下罰金。
中華民國刑法第三百三十條第一項
犯強盜罪而有第三百二十一條第一項各款情形之一者，處七年以
上有期徒刑。
中華民國刑法第三百二十一條第一項
犯竊盜罪而有左列情形之一者，處六月以上、五年以下有期徒刑
：
一  於夜間侵入住宅或有人居住之建築物、船艦或隱匿其內而犯
    之者。
二  毀越門扇、牆垣或其他安全設備而犯之者。
三  攜帶兇器而犯之者。
四  結夥三人以上而犯之者。
五  乘火災、水災或其他災害之際而犯之者。
六  在車站或埠頭而犯之者。
中華民國刑法第三百二十五條第一項
意圖為自己或第三人不法之所有，而搶奪他人之動產者，處六月
以上五年以下有期徒刑。
中華民國刑法第二百七十七條第一項
傷害人之身體或健康者，處三年以下有期徒刑、拘役或一千元以
下罰金。
中華民國刑法第三百三十五條第一項
意圖為自己或第三人不法之所有，而侵占自己持有他人之物者，
處五年以下有期徒刑、拘役或科或併科一千元以下罰金。


司法院資訊處製作；財團法人民間司法改革基金會備份。
